【裁判字號】    91,訴,2035
【裁判日期】    920731
【裁判案由】    服務標章異議
【裁判全文】
臺北高等行政法院判決                            九十一年度訴字第二○三五號
                              .
    原      告  網虎國際企業股份有限公司
    代  表  人  甲○○董事長.
    訴訟代理人  丙○○
    被      告  經濟部智慧財產局
    代  表  人  蔡練生（局長）住同右
    訴訟代理人  乙○○
    參  加  人  美商雅虎公司
    代  表  人  麥克．克拉漢
    訴訟代理人  陳長文律師
                蔡瑞森律師（兼送達代收人）
右當事人間因服務標章異議事件，原告不服經濟部中華民國九十一年四月二日經訴字
第０九一０六一０六二七０號訴願決定，提起行政訴訟，並經本院裁定命參加人獨立
參加被告之訴訟。本院判決如左：
    主  文
原告之訴駁回。
訴訟費用由原告負擔。
    事  實
一、事實概要：緣原告前於民國（下同）八十八年五月十日以「WAHOO」服務標章，
    指定使用於商標法施行細則第四十九條所定商品及服務分類表第三十五類之代理
    進出口服務及代理國內外廠商各種產品之報價、投標、經銷、商情之提供服務，
    向被告申請註冊，經核准列為審定第一二四八五○號服務標章（如附圖一，下稱
    系爭服務標章）。嗣參加人以該審定服務標章有違商標法第七十七條準用第三十
    七條第七款及第十四款之規定，檢據如附圖二之商標及服務標章（下稱據以異議
    商標或標章）對之提起異議，經被告審查，以九十年三月三十日中台異字第八九
    ○七三八號服務標章異議審定書為異議不成立之處分。參加人不服，訴經經濟部
    以九十年八月二十四日經（九０）訴字第０九００六三一九七００號訴願決定書
    將原處分撤銷，責由被告另為適法之處分。案經被告重為審查，於九十年十二月
    二十八日以中台異字第九○一四七四號服務標章異議審定書為系爭第一二四八五
    ０號「WAHOO」服務標章之審定應予撤銷之處分。原告不服，提起訴願，經遭駁
    回，遂向本院提起本件行政訴訟。
二、兩造聲明：
  (一)原告未於準備程序及言詞辯論期日到庭，聲明及陳述依其起訴狀所載：訴願決定
    及原處分均撤銷。
  (二)被告及參加人聲明求為判決：駁回原告之訴。
三、兩造之爭點：
  (一)據以異議商標或標章是否著名？
  (二)系爭服務標章是否與據以異議商標或標章近似，而有致公眾混淆誤認之虞？
甲、原告主張之理由：
一、按商標圖樣「相同或近似於他人著名之商標或標章，有致公眾誤信之虞者。」不
    得申請註冊，商標法第三十七條第七款明文規定，而就該條款之定義，乃係以兩
    造商標之圖樣構成近似為基本要件，而所謂近似之商標，係指商標圖樣在文字、
    外觀、觀念或讀音等方面有一近似者而言，又判斷商標之近似與否，除了相對比
    較之外，並需就兩造商標圖樣異時異地隔離觀查，在一般的消費者施以普通的注
    意力之下，有無引起混淆誤認之虞者而定，且需就事實情況以為判定之基準，又
    第七款之適用，首要件即在於該商標須為業經各種傳播媒體長期且持續性大量廣
    告，而被一般消費者所知悉的著名商標。
二、查，就系爭服務標章與據以異議商標或標章之圖樣相對比較，固然皆有相同之「
    AHOO」，而僅有字首「W」、「Y」之差別，但據以異議商標或標章圖樣之字尾多
    了一個「！」驚嘆號，而也因為在字首及字尾為一全然不同之情形，故此兩差異
    處已使兩造標章圖樣在外觀上予人全然相異之視覺印象，況且以外文而言，其之
    首要乃係以字首予人的注意力最高，並因為在字首之相異，更凸顯出兩造標章圖
    樣在外觀上的相異性，再者，由於我國的國民教育普及性高，尤其在英文為一國
    際流通性最廣泛的共通語言之下，更加使英文成為最受到國人所重視的第二語言
    ，一般的國民對於簡單的單字，皆已具備基本的分辨能力，是兩造標章圖樣在異
    時異地隔離觀察，經施以普通的注意力下已能夠加以區隔，並不致有造成混淆誤
    認之虞，而使兩造商標在外觀上不會構成近似，又就兩造商標之讀音來說，由於
    字首並不一樣，因此兩造標章之發音也隨之不同，即讀音一為「ㄧㄚˇ  ㄏㄨˇ
    」另一為「ㄨㄤˇ  ㄏㄨˇ」，可證兩造標章在讀音之差異性，則即使在匆促交
    易連貫呼唱之際，也沒有發生混同之虞，顯然也不構成讀音上之近似。另外，系
    爭服務標章圖樣上之外文「WAHOO」的字義乃係為「一種火樹或深藍色熱帶食用
    魚」，而據以異議商標或標章圖樣上之外文「YAHOO」之字義則係為「鄉下人」
    ，兩者外文更是完全不同之意義，則兩造商標自然也不構成觀念上之近似，從而
    在兩造商標圖樣無論是在外觀、讀音及觀念並不近似之情形下，顯然並未構成近
    似商標之要件，則自無首揭法條之適用。
三、再者，系爭服務標章圖樣上的外文「WAHOO」係原告公司名稱之特取部份「網虎
    」之譯音，而非緣自抄襲他人商標圖樣所得，並實際使用於信函、產銷的軟體光
    碟片、廣告及報價單，故原告以之作為標章圖樣申請註冊，旨在尋求對本身已使
    用標章一正當的保護，來避免他人以原告公司特取部份之譯音作為標章使用，以
    防止造成原告本身公司之困擾，及讓消費者發生誤認，另外，縱然原告在答辯時
    檢送支付媒體的廣告費用發票及相關產品的資料皆係出自八十九年間，但確實證
    明原告在提出申請後，就有持續使用之事實，同時在市面上也並未有消費者對之
    產生混同誤認之情事，更足以證明兩造標章沒有混淆之虞。
四、另外，原告為電腦及其週邊設備等資訊產品及電腦軟體之專業廠商，而對於資訊
    產品而言，可說每一家製造廠商皆係使用自己的品牌，除非是專業之仿冒者，完
    全沒有任何一家公司會去使用和他人相近似之商標，且不同廠商的產品其功能及
    特性並不一樣，一般消費者也因各人所需之不同，自然對其需求維持一最高的注
    意力，又參加人一再強調其為國際性知名的網際網路公司，而網際網路的特性，
    即在於必須百分之百的正確，如此當使用者利用網際網路傳輸資料或與資料庫連
    結時，才能進入所欲連結的網站，是參加人本身也應該知道，僅僅只要有一個字
    的差異，對使用者來說就不會造成混淆誤認之虞，且由參加人在異議理由書中所
    述，進入其網站的人數多不勝數，但為何沒有上網者反應會有無法上網之情事，
    可見並無引起混淆誤認之情事，而不構成近似，自無首揭法條之適用。
五、綜上所述，系爭服務標章與據以異議商標或標章之圖樣，不但在外觀、讀音、觀
    念及字義各方面都不構成近似，一般消費者對兩造標章均能加以區隔分辨，且據
    以異議商標或標章其字尾添加的「！」驚嘆號，更會讓消費者產生相異的視覺印
    象，且參加人本身又如道上網需為百分之百正確，而使消費者不致有混淆誤認之
    虞，顯無首揭法條之適用，爰依法提起行政訴訟，請判決如訴之聲明。
乙、被告主張之理由：
一、服務標章圖樣「相同或近似於他人著名之商標或標章，有致公眾混淆誤認之虞者
    」，不得申請註冊，為商標法第七十七條準用第三十七條第七款所明定。又所稱
    「著名之商標或標章」，係指有客觀證據足以認定該商標或標章已廣為相關事業
    或消費者所普遍認知者而言，復為商標法施行細則第三十一條第一項所明定。所
    謂「有致公眾混淆誤認之虞」，係指商標或標章有使一般消費者對其所表彰之服
    務來源或提供者發生混淆誤認之虞而言。
二、查本件系爭審定第一二四八五○號「WAHOO」服務標章圖樣係由單純之未經設計
    之外文「WAHOO」所構成，與據以異議之「YAHOO」服務標章相較，兩者外文均有
    相同之字母AHOO，僅字首一字母之差異，參諸行政院七十四年十月二日台七四經
    字第一八○六八號函核定之商標近似審查基準第2-(7)項「兩商標僅少數字母不
    同，有混同誤認之虞者，應屬外觀近似。」之規定，難謂非屬近似之標章；又外
    文「YAHOO」為國際網際網路資訊業界著名之標章，已為不爭事實；復參諸原告
    八十九年八月三十一日所提服務標章異議答辯書所附其國內銷售軟體光碟、及支
    付媒體廣告費之發票等知名度證據資料，概係出自八十九年間，亦嫌不足證明其
    與據以異議商標或標章各具知名度，且已有長久併存之事實（經濟部經（九○）
    訴字第○九○○六三一九七○○號訴願決定書意旨參照）。從而原告以系爭標章
    指定使用於代理進出口服務及代理國內外廠商各種產品之報價、投標、經銷、商
    情之提供服務，仍有使相關事業或消費者對其所表彰之服務來源或營業主體產生
    混淆誤認之虞，自有首揭法條規定之適用。
三、綜上論述，被告原處分，洵無違誤，請駁回原告之訴。
丙、參加人主張之理由：
一、原告審定第一二四八五○號「WAHOO」服務標章與參加人「YAHOO」標章近似︰
  (一)參酌行政院七十四年十月二日核定之商標近似審查基準第一項「商標在外觀、觀
    念、或讀音方面有一近似者，即為近似之商標」；及第二之七項「兩商標僅少數
    字母不同，有混同誤認之虞者，應屬外觀近似」。基於此項原則，被告、行政院
    及行政法院已針對諸多兩商標僅有首字母差異之案例，認定二者為近似商標。系
    爭服務標章「WAHOO」與據以異議商標或標章「YAHOO!」相較，兩者皆由五個未
    經設計之大寫英文字母組成，除字首「W」及「Y」及字尾有無驚嘆號之些微差異
    外，兩者字母排列及字數長短皆完全相同，於異時異地隔離觀察或唱呼之際，外
    觀及讀音均有致使消費者產生混淆誤認之虞，依上述原則，兩標章屬近似標章，
    無庸置疑。
  (二)原告他案申請「WAHOO」標章亦先後被認定與「YAHOO!」標章近似而被核駁或審
    定被撤銷，詳細情形如下：
    申請號／審定號      處    分          處  分  理  由          備    註
    申請第00000000號    核駁確定          與「YAHOO!」近似        公告撤銷
    申請第00000000號    核駁確定          與「YAHOO!」近似        公告撤銷
    審定第134905號      異議成立撤銷審定  與「YAHOO!」近似        訴訟中
    審定第130581號      異議成立撤銷審定  與「YAHOO!」近似        訴訟中
  (三)在日本，他人亦曾申請註冊「WAHOO」標章，並指定使用於第四十二類服務，經
    參加人異議，法院最後亦認定「WAHOO」標章與參加人著名之「YAHOO!」標章近
    似，因而撤銷「WAHOO」標章。由此可見，不論國內外不同承審機構咸認「WAHOO
    」標章與「YAHOO!」標章近似，是「WAHOO」標章與「YAHOO!」標章構成近似，
    實無庸爭辯。
二、參加人之「YAHOO!」標章為著名商標︰
    參加人標章「YAHOO」係由華裔美人楊致遠及一群電腦愛好者於西元一九九四年
    間所創用，最初使用於國際網際網路資訊檢索系統，其後並以之作為公司名稱之
    特取部分。為周全保護該標章，參加人復於台灣、美國、法國等世界各國申請註
    冊。在台灣先後獲准「YAHOO!」標章十五件註冊，商品服務分屬第九類、第十六
    類、第二十五類、第二十八類、第三十五類、第三十六類、第三十八類、第三十
    九類及第四十二類，足見參加人將該標章使用於國際化且多元化業務。參加人自
    開發網路成功後，國內外報章媒體爭相報導報章「YAHOO」標章有關服務，「台
    視新聞」及「亞洲商業新聞（Asia Business News）」甚至專訪創辦人楊致遠令
    其暢述該公司設立宗旨及「雅虎YAHOO」商標之設計原意。再者，由於創辦人楊
    致遠乃青年創業成功之楷模，更蒙前副總統連戰特別召見。一時之間，透過媒體
    不斷報導「YAHOO」標章有關服務，致使「YAHOO」標章喧騰一時，頓時成為家喻
    互曉之標章。在此同時順應全球電腦網際網路資訊發達，參加人在美洲、歐洲及
    亞洲三大洲設置二十四個分網，使用十二種語言，供全球網路人口上網使用「
    YAHOO」服務。據西元一九九八年資料顯示，全球上網人口每個月逾一億四千萬
    五百萬人次。而台灣「YAHOO」網站之使用者，至西元一九九九年底亦已達一百
    二十九萬人。在亞太地區上網人口中，資料顯示百分之零點一四八來自台灣使用
    者，百分之零點零八七為香港使用者，百分之零點零七九為中國大陸使用者，可
    見三個地區中台灣使用者人口最多。再者，資料更顯示前述三個地區單月統計共
    有二百五十萬頁的網頁被瀏灠過，足見「YAHOO」標章所提供之服務及資料被廣
    泛利用。經由媒體反覆報導及眾多網路人口反覆瀏覽上網，「YAHOO」標章已為
    國內消費者所熟知之著名標章。據NEXIS資料顯示，自西元一九九五年八月至一
    九九六年三月止，亞洲各國關於網際網路之報導及八十六年四月及五月份之資訊
    法務透析文章報導，「雅虎YAHOO」已成為世界知名之國際網站。凡此業經被告
    以中台異字第八六一○七三號、中台異字第八六一一一六號及中台異字第八七○
    一五三號審定書認定在案，對此原告並未爭執，足證據以異議標章「YAHOO!」在
    系爭審定第一二四八五○號「WAHOO」服務標章申請前確已成為著名標章，殆無
    疑義。
三、「WAHOO」服務標章指定使用於第三十五類之「代理進出口服務及代理國內外廠
    商各種產品之報價、投標、經銷、商情之提供」等服務有致消費者產生混淆誤認
    之虞
  (一)按「商標圖樣相同或近似於他人著名商標或標章有致公眾混淆誤認之虞者」，不
    得申請註冊，為商標法第三十七條第七款明文規定。由此條文之文義觀之，可見
    該法條之適用，並不以指定商品為同一或類似為要件，此與同條項第十二、十三
    、十四款均明文限定於同一商品或類似商品者明顯相異，依「明示其一，排除其
    他」之法理，可見商標法第三十七條第七款所謂「有致公眾混淆誤認係指系爭商
    標相同或近似有致公眾混淆誤認之虞者而言」，而無需考量商品是否同一、類似
    或相關連。故一旦認定「YAHOO」與「WAHOO」近似並有致公眾混淆誤認，即有商
    標法第三十七條第七款規定之適用。
  (二)倘認有無致生混淆誤認之情事仍需就雙方商品或服務個案有無關連觀察，按參加
    人據以異議「YAHOO」標章，除取得註冊於「建立電腦網路資訊、工作站及其他
    資源之索引服務；於電腦網路檢索查詢及取出資訊、工作站及其他資源之服務，
    以電腦連線方式提供新聞、氣候、運動、時事及參考資料之服務」（詳見註冊第
    一○五二四○號商標註冊證），尚取得註冊於「透過電腦網路於電子工作站刊登
    廣告及促銷展示以推廣他人商品及服務項目之服務；廣告服務」（詳見註冊第九
    四八五九號商標註冊證）、「關於電腦網路介紹及如何在電腦網路檢索查詢及取
    出資訊，工作站及其他資源之書籍及雜誌」（詳見註冊第八四○四五四號商標註
    冊證）、「電腦軟體；電腦；半導體；積體電路；錄影帶；太陽眼鏡等」（詳見
    註冊第八九三○二七號商標註冊證）、及其他第九類、第二十五類、第二十八類
    、第三十六類及三十八類商品及服務（詳見註冊第一六四八三七號、第一六九五
    ○八號、第0000000號、第0000000號、第0000000號、第
    八四○七九七號、第八八二七八○號、第九○五四三五號、第一二七六○八號、
    第一一○三一○號及第一○八六八四號商標或服務標章註冊）。參加人在其網站
    上提供之服務及銷售之商品包羅萬象跨及各行各業，顯見參加人為一多元化經營
    公司，而非僅係一單純經營「電腦」或「電腦網路」類業務。從而，原告與參加
    人經營業務多項重疊，竟以如此相近於「YAHOO」之「WAHOO」標章使用於與參加
    人設置網站之初即已提供之「代理各種商品廣告、提供商品訊息及產品報價、提
    供商品拍賣及競標服務、線上購物」等服務性質如此相近之「代理進出口服務、
    代理國內外廠商各種產品之報價、投標、經銷、商情提供」等服務，該標章之使
    用勢必會導致消費者誤認原告與參加人有某種關連，或為關係企業，致對於服務
    來源、品質及信譽產生混淆，故系爭審定第一二四八五○號「WAHOO」服務標章
    依商標法第三十七條第七條之規定，自不應准允註冊。
四、基於上述理由，足證被告之原處分及經濟部訴願決定，洵無違誤，請駁回原告之
    訴，實為德便。
    理  由
壹、程序部分：
一、本件原告經合法通知，無正當理由未於言詞辯論期日到場，核無行政訴訟法第二
    百十八條準用民事訴訟法第三百八十六條所列各款情形，爰依被告之聲請，由其
    一造辯論而為判決。
二、本件被告之代表人原為陳明邦，九十一年九月九日變更為蔡練生，茲由其具狀聲
    明承受訴訟，核無不合，應予准許，先為明。
貳、實體方面：
一、按服務標章圖樣相同或近似於他人著名之商標或標章，有致公眾混淆誤認之虞者
    ，不得申請註冊，為系爭服務標章異議審定時商標法第七十七條準用第三十七條
    第七款所明定。而衡酌服務標章是否近似，應以具有普通知識經驗之消費者，於
    消費時施以普通所用之注意，有無混同誤認之虞判斷之，同法施行細則第五十條
    準用第十五條第一項定有明文。而衡酌商標圖樣是否近似，以具有普通知識經驗
    之購買人，於購買時施以普通所用之注意，有無混同誤認之虞判斷之，同法施行
    細則第十五條第一項復定有明文。又「商標之近似與否，應隔離觀察以為判定之
    標準，縱令兩商標對照比較能見其差別，然異地異時各別觀察則不易見者，仍不
    得不謂為近似，故凡商標無論在外觀上、名稱上或觀念上，其主要部分近似，有
    足以惹起混同誤認之虞，而其他附屬部分雖不近似，仍不得不謂為近似之商標」
    、「構成商標之圖形文字，總括其各部分從隔離的觀察其全體之外觀上，苟易發
    生混同誤認者，固屬近似，若其主要部分於異時異地各別觀察，無論在外觀上、
    名稱上或觀念上有足以引起混同誤認之虞時，亦係近似，而其附屬部分之有無顯
    著差異則非所問」，改制前行政法院著有二十六年判字第二○號及三十年判字第
    一○號判例足參。故判斷兩商標是否近似，應就各商標之主要部分異時異地隔離
    各別觀察，以辨其是否足以引起混同誤認之虞，如其主要部分在外觀、讀音或觀
    念上有一近似者，即為近似之商標。而所謂外觀近似，係指商標圖樣之構圖、排
    列、字型、設色等近似，有產生混同誤認之虞者；商標之讀音有無混同誤認之虞
    ，應以連貫唱呼為標準。又所稱著名之商標或標章，指有客觀證據足以認定該商
    標或標章已廣為相關事業或消費者所普遍認知者。復為商標法施行細則第三十一
    條第一項所明定。而所謂「有致公眾混淆誤認之虞者」，係指有使一般消費者對
    該申請註冊商標或標章所表彰之商品、服務來源或產製、營業主體與該著名商標
    或標章所表彰者產生混淆誤信之虞而言。故本款之適用不須與著名之商標或標章
    所表彰之商品、服務同一或類似，只要相同或近似於他人著名之商標或標章，有
    致公眾混淆誤認之虞，即足當之。
二、查本件系爭審定第一二四八五○號「WAHOO」服務標章異議案，被告認系爭服務
    標章圖樣係由單純未經設計之外文「WAHOO」所構成，與參加人據以異議之註冊
    第九四八五九、一○八六八四、一○五二四○、一一○三一○號「YAHOO」等服
    務標章相較，兩者外文均有相同之字母AHOO，僅字首一字母之差異，參諸行政院
    七十四年十月二日台七四經字第一八○六八號函核定之商標近似審查基準第
    2-(7)項「兩商標僅少數字母不同，有混同誤認之虞者，應屬外觀近似。」之規
    定，難謂非屬近似之標章，且該據以異議之「YAHOO」服務標章為國際網際網路
    資訊業界著名之標章，已為不爭事實；而參諸原告於八十九年八月三十一日所提
    服務標章異議答辯書中所附其國內銷售軟體光碟及支付媒體廣告費之發票等知名
    度證據資料，概係出自八十九年間者，亦嫌不足證明系爭服務標章與據以異議服
    務標章各具知名度，且已有長久併存之事實。從而，原告以系爭服務標章指定使
    用於代理進出口服務及代理國內外廠商各種產品之報價、投標、經銷、商情之提
    供服務，仍有使相關事業或消費者對其所表彰之服務來源或營業主體產生混淆誤
    認之虞，自有首揭法條之適用，乃為系爭服務標章之審定應予撤銷之處分。原告
    不服，提起訴願主張，其於異議答辯時所檢送之各項廣告資料及使用證據，皆明
    白顯示系爭服務標章有持續使用之事實，且兩標章圖樣上之外文字首不同，字義
    及讀音各異，實無使一般消費者產生混淆誤認之虞，應非屬近似之標章，自無首
    揭法條之適用云云，經訴願決定駁回，原告猶不服，提起行政訴訟，主張理由及
    兩造（含參加人）之爭點，如事實欄所載。
三、經查：
  (一)系爭服務標章「WAHOO」與據以異議商標或標章「YAHOO!」相較，兩者皆由五個
    未經設計之大寫英文字母組成，除字首分別為「W」、「Y」及字尾有無驚嘆號之
    些微差異外，均有相同之字母「AHOO」，且兩者字母排列及字數長短皆完全相同
    ，於異時異地隔離觀察或連貫唱呼之際，外觀及讀音均有致使消費者產生混淆誤
    認之虞，揆諸首揭說明，應屬近似之服務標章。
  (二)參加人之據以異議商標或標章「YAHOO」係由華裔美人楊致遠及一群電腦愛好者
    於西元一九九四年間所創用，最初使用於國際網際網路資訊檢索系統，其後並以
    之作為公司名稱之特取部分。參加人為周全保護該標章復於台灣、美國、法國等
    世界各國申請註冊。在台灣先後以「YAHOO!」分別於第九類、第十六類、第二十
    五類、第二十八類、第三十五類、第三十六類、第三十八類、第三十九類及第四
    十二類等商品或服務，獲准十五件商標及標章註冊，足見參加人將該商標或標章
    使用於國際化且多元化商品及業務。另參加人自開發網路成功後，國內外報章媒
    體爭相報導「YAHOO」標章有關服務，「台視新聞」及「亞洲商業新聞（Asia
    Business News）」亦專訪創辦人楊致遠，請其暢述該公司設立宗旨及「雅虎
    YAHOO 」商標之設計原意，致使「YAHOO」標章，因媒體不斷之報導，而成為家
    喻互曉之標章。又參加人為順應全球電腦網際網路資訊發達，在美洲、歐洲及亞
    洲三大洲設置二十四個分網，使用十二種語言，供全球網路人口上網使用「
    YAHOO」服務。據西元一九九八年資料顯示，全球上網人口每個月逾一億四千萬
    五百萬人次。而台灣「YAHOO」網站之使用者，至西元一九九年底亦已達一百二
    十九萬人。在亞太地區上網人口中，資料顯示百分之零點一四八來自台灣使用者
    ，百分之零點零八七為香港使用者，百分之零點零七九為中國大陸使用者，可見
    三個地區中台灣使用者人口最多。再者，資料更顯示前述三個地區單月統計共有
    二百五十萬頁的網頁被瀏灠過，足見「YAHOO」標章所提供之服務及資料被廣泛
    利用。經由媒體反覆報導及眾多網路人口反覆瀏覽上網，「YAHOO」標章已為國
    內消費者所熟知之著名標章。另據NEXIS資料顯示，自西元一九九五年八月至一
    九九六年三月止，亞洲各國關於網際網路之報導及八十六年四月及五月份之資訊
    法務透析文章報導，「雅虎YAHOO」已成為世界知名之國際網站。凡此有「
    YAHOO!」商標或標章世界各國註冊一覽表影本、被告審定之商標公報影本數紙、
    國內外報章雜誌影本數紙、參加人內部關於使用者人數之統計資料及世界各國電
    腦網路使用統計資料影本各乙份、參加人自NEXIS資料庫節錄下來自西元一九九
    五年八月至一九九六年三月止亞洲各國有關網際網路之報導資料影本數份及八十
    六年四、五月份之資訊法務透析影本各乙份附原處分卷可稽，且亦經被告以中台
    異字第八六一○七三號、中台異字第八六一一一六號及中台異字第八七○一五三
    號異議審定書採認在案，並為原告所不爭執。堪認據以異議商標或標章「YAHOO!
    」在系爭審定第一二四八五○號「WAHOO」服務標章申請註冊日（八十八年五月
    十日）前，已臻著名，殆無疑義。
  (三)參加人據以異議「YAHOO!」標章，除取得註冊於「建立電腦網路資訊、工作站及
    其他資源之索引服務；於電腦網路檢索查詢及取出資訊、工作站及其他資源之服
    務；以電腦連線方式提供新聞、氣候、運動、時事及參考資料之服務」外，尚取
    得註冊於「透過電腦網路於電子工作站刊登廣告及促銷展示以推廣他人商品及服
    務項目之服務；廣告服務」、「關於電腦網路介紹及如何在電腦網路檢索查詢及
    取出資訊、工作站及其他資源之書籍及雜誌」、「電腦軟體；電腦；半導體；積
    體電路；錄影帶；太陽眼鏡等」，及其他第九類、第二十五類、第二十八類、第
    三十六類及三十八類商品及服務。凡此有註冊第一○五二四○號、第九四八五九
    號、第八四○四五四號、第八九三○二七號、第一六四八三七號、第一六九五○
    八號、第0000000號、第0000000號、第0000000號、第八
    四○七九七號、第八八二七八○號、第九○五四三五號、第一二七六○八號、第
    一一○三一○號及第一○八六八四號商標或服務標章註冊證影本附本院卷可稽，
    足見參加人在其網站上提供之服務及銷售之商品包羅萬象，跨及各行各業，而非
    僅單純經營「電腦」或「電腦網路」類業務。而原告申請系爭審定第一二四八五
    ○號「WAHOO」服務標章，指定使用於商標法施行細則第四十九條所定商品及服
    務分類表第三十五類之「代理進出口服務及代理國內外廠商各種產品之報價、投
    標、經銷、商情之提供」等服務，與參加人據以異議商標或標章「YAHOO!」使用
    於其設置網站之初即已提供之「代理各種商品廣告、提供商品訊息及產品報價、
    提供商品拍賣及競標服務、線上購物」等服務（此有自參加人網站下載之線上提
    供服務及商品項目一覽表及線上購物、拍賣、廣告、提供房屋情報、商品報價等
    服務介紹資料附本院卷可稽），性質類似，有使一般消費者誤認原告申請系爭服
    務標章所表彰之服務來源或營業主體與參加人據以異議商標或標章所表彰者產生
    混淆誤信之虞，自有首揭法條規定之適用。
  (四)至原告於被告就本件異議案審查期間，所提支付公關公司舉辦記者會之費用發票
    ，最早在八十八年八月五日，支付平面廣告及錄影帶製作費用發票均在八十九年
    間，奇摩網站發布有關原告公司之消息亦在八十九年間，教育部表彰記者會照片
    及牌證書均係八十九年間所發生，媒體訪問錄影帶製作日期乃在八十八年以後
    ，而系爭服務標章係八十八年五月十日申請註冊，以上證據資料自不足證明其與
    據以異議商標或標章，有長期併存之事實。又系爭服務標章既應依首揭法條規定
    撤銷其審定，則其是否尚有違反同法條第十四款規定，自無庸審究，併予指明。
四、綜上所述，本件被告以系爭服務標章之申請註冊違反首揭法條規定，而為系爭第
    一二四八五○號「WAHOO」服務標章之審定應予撤銷之處分，洵無不合，訴願決
    定予以維持，亦無違誤，原告起訴意旨，仍執陳詞及個人主觀之見解，請求撤銷
    訴願決定及原處分，為無理由，應予駁回。至於兩造（含參加人）其餘攻擊防禦
    方法，於本件判斷不生影響，爰不再逐一論斷，附此明。
據上論結，本件原告之訴為無理由，爰依行政訴訟法第二百十八條、民事訴訟法第三
百八十五條第一項前段、行政訴訟法條第九十八條第三項前段，判決如主文。
中    華    民    國    九十二      年      七      月      三十一      日
                                  臺北高等行政法院  第三庭
                                            審判長  法  官  姜素娥
                                                    法  官  吳東都
                                                    法  官  林文舟
右為正本係照原本作成。
如不服本判決，應於送達後二十日內，向本院提出上訴狀並表明上訴理由，如於本判
決宣示後送達前提起上訴者，應於判決送達後二十日內補提上訴理由書（須按他造人
數附繕本）。
中    華    民    國    九十二      年      七      月      三十一      日
                                                    書記官  余淑芬


司法院資訊處製作；財團法人民間司法改革基金會備份。
